【裁判字號】    81,簡上,63
【裁判日期】    900628
【裁判案由】    給付票款
【裁判全文】
臺灣彰化地方法院民事判決  八十一年度簡上字第六十三號
    上  訴  人  丙○○
    訴訟代理人  吳天富律師
    上  訴  人  乙  ○
                甲  ○
                丁○○
    訴訟代理人  柯開運律師
    被上訴人    戊○○
右當事人間給付票款事件，上訴人對於中華民國八十一年四月二十七日本院第一審判
決（八十年度員簡字第二七七號）提起上訴，本院判決如左：
    主      文
原判決廢棄。
被上訴人在第一審之訴及假執行之聲請均駁回。
被上訴人應給付上訴人等新台幣貳佰壹拾伍萬貳仟伍佰壹拾伍元及自民國八十一年八
月三日起至清償日止，按年息百分之五計算之利息。
第一、二審訴訟費用由被上訴人負擔。
    事      實
甲、上訴人方面：
一、聲明：如主文所示。
二、陳述：除與第一審判決記載相同者，茲予引用外，並補述略稱：
（一）本件被上訴人於原審憑以起訴請求上訴人連帶給付系爭票款之上訴人之共同被
      繼承人張管仲名義之發票日期：八十年一月十六日、同年月二十一日第四○○
      六二四、○二二八七六號面額各為新台幣一百二十萬元本票兩紙，係屬被上訴
      人所偽造，被上訴人業經最高法院於八十九年十月五日，以八十九年度台上字
      第五八三七號刑事判決駁回被上訴人戊○○之上訴，維持台灣高等法院台中分
      院八十八年度重上更(二)字第八○號諭知：「戊○○共同連續意圖供行使之用，
      而偽造有價證券，處有期徒刑參年陸月」及「偽造張管仲名義本票貳張（票號
      四○○六二四號面額壹佰貳拾萬元，發票日八十年一月十六日及票號○二二八
      七六號面額壹佰貳拾萬元，發票日八十年一月二十一日）、華南商業銀行員林
      分行之八十年一月十七日期票號第一○九二七三號、八十年一月二十二日期票
      號第0000000號支票兩張背面偽造之張管仲印文及提領鉅額現鈔登記簿
      上偽造之張管仲署押均沒收」之判決，有該刑事判決影本二件呈案為憑。
（二）惟被上訴人竟迫不及待，於原審判決後，即持原判決聲請鈞院以八十一年度民
      執己字第一四一○號強制執行事件，查封拍賣上訴人等所有之不動產（按上訴
      人張黃濫業於八十三年十一月三日死亡，有戶籍謄本乙件為憑，業經其餘上訴
      人聲明承受訴訟在案），經以參佰捌拾伍萬貳仟元拍定，被上訴人受分配金額
      為貳佰壹拾伍萬貳仟伍佰壹拾伍元，有分配表影本乙件為憑。
（三）系爭本票兩紙，既為被上訴人所偽造，上訴人之被繼承人張管仲及上訴人並無
      給付系爭票款之義務，乃被上訴人竟憑原判決聲請鈞院假執行查封拍賣上訴人
      之不動產，該假執行之宣告，將被廢棄，則上訴人因該假執行所為之給付及所
      受損害，被上訴人依據民事訴訟法第三百九十五條第一項、第二項規定，即應
      返還及賠償上訴人該分配款及受分配時起算之利息。
三、補充証據：提出存摺影本、信封影本、郵局存證信函影本、本院八十一年度民執
    己字第一四一０號強制執行事件分配表影本、戶籍謄本各一件。
乙、被上訴人方面：
一、聲明：(一)上訴駁回。(二)第二審訴訟費用由上訴人負擔。
二、陳述及證據：除與第一審判決記載相同者，茲予引用外，並補述略稱：
（一）上訴人丙○○、甲○於八十一年一月七日曾自認員林郵局第一五八一號存證信
      函文係其父張管仲所蓋章。
（二）張管仲縱有帳戶亦不能推論必由該帳戶進出，因有急用或某些原因而提領現金
      亦有可能，更何況華南銀行已函覆均由張管仲領取。
（三）張管仲住埔心鄉○○村○路）二七四號，故若二張本票均為人冒領，則實不可
      能，因為一張住址無誤，豈有一張會弄錯之理呢？即若以陰謀論，豈有可能弄
      錯在住址此一小地方？且明知住址之情況下反而上訴人之父張管仲蓄意弄錯，
      而任意爭執亦不無可能。
（四）張管仲向被上訴人借二百四十萬時，曾向被上訴人說他在外面欠了一些債及人
      情要償還，所以才向被上訴人借錢，當時他分兩次每次借一百二十萬元，他不
      想讓家人知道，乃要求被上訴人讓他提領現金，被上訴人開了二張自己的支票
      ，由張管仲去領，張管仲開了二張本票交給被上訴人，當時本票上的文字均已
      寫好。支票既由張管仲所兌領，故上訴人之上訴實無理由。
丙、本院依職權調閱本院八十一年度民執己字第一四一０號強制執行事件卷宗、台灣
    高等法院台中分院八十八年度重上更(二)字第八○號卷宗、最高法院八十九年度台
    上字第五八三七號卷宗。
    理      由
一、本件被上訴人經合法通知，無正當理由，未於最後言詞辯論期日到場，核無民事
    訴訟法第三百八十六條所列各款情形，應依上訴人之聲請，由其一造辯論而為判
    決。
二、被上訴人起訴主張：上訴人之父張管仲分別於八十年一月十六日、同年月二十一
    日簽發票號四○○六二四、○二二八七六號面額各為一百二十萬元本票兩紙（以
    下簡稱系爭本票），交付予被上訴人，向被上訴人借款各一百二十萬元，被上訴
    人乃簽發以華南商業銀行員林分行為付款人，發票日分別為八十年一月十七日、
    同年月二十二，票號0000000、0000000號，面額各為一百二十萬
    元之支票二紙交付張管仲，嗣該二紙支票均由張管仲提領金額，詎張管仲八十年
    八月十四日死亡，其妻張黃濫亦於八十三年十一月三日死亡，上訴人均為張管仲
    之子女，即其繼承人，拒絕給付上開二紙本票之金額，爰依繼承及票據法律關係
    ，提起本訴。上訴人則以：系爭二張本票係屬被上訴人所偽造，被上訴人業經台
    灣高等法院台中分院判決偽造有價證券，處有期徒刑參年陸月，嗣經確定；本件
    被上訴人於原審判決後，尚未確定前，即聲請假執行，查封拍賣上訴人等所有之
    不動產，經以三百八十五萬二千元拍定，被上訴人受分配金額為二百十五萬二千
    五百十五元，此分配金額及利息屬上訴人其因假執行所受損害，爰上訴人請求廢
    棄原判決及假執行之聲請，被上訴人並應返還所受分配金額二百十五萬二千五百
     十五元及受分配時起之利息等語置辯。
三、被上訴人主張之事實，業據其提出戶籍謄本一件、本票二紙、員林郵局第一五八
    一、一五一一號存證信函為證，上訴人則提出存摺、信封、員林郵局第一四三一
    號存證信函、台灣高等法院台中分院八十三年度上訴字第三三五一號判決、本院
    八十一年度民執己字第一四一０號強制執行分配表、戶籍謄本各一件為證。
四、經查：
（一）被上訴人於八十五年四月一日台灣高等法院台中分院八十三年度上訴字第三三
      五一號偽造有價證券刑事案件調查中供述：第一五一一號存證信函是我叫我弟
      弟（謝慶瑞）替我寫的（該卷第三十三頁）；謝慶瑞於八十一年七月三十一日
      本院審理中亦自稱：該一五一一號存證信函是我寫的。（本案卷一第四十六頁
      ）而該第一五一一號存證信函之筆跡與系爭二紙本票之筆跡相符，業經本院送
      請憲兵學校鑑定，有該校八十二年三月三十一日和物字第一三九五號函所附
      之文書檢驗鑑書在卷（本案卷一第一百三十七至一百四十五頁）可考，足見系
      爭本票由謝慶瑞所書寫。
（二）被上訴人所自稱：借給張管仲二百四十萬元，憑以給付之支票二紙，均由張管
      仲提領金額云云，惟於華南商業銀行員林分行鉅額現鈔登記簿提領人欄內所留
      存之「張管仲」署押，及上開支票背面所留存之提領人地址「埔心鄉○○村○
      ○路二七四號」、「埔心鄉○○村○○路二九六號」經送請憲兵學校鑑定結果
      ，亦認與第一五一一號存證信函之謝慶瑞之筆跡相同，有前揭鑑定書在卷可考
      ，足認該二紙支票係謝慶瑞冒張管仲之名前往提領。
（三）被上訴人雖提出以張管仲名義所寄發之員林郵局第一五八一號存信函主張其上
      之「張管仲」之印文與系爭二紙本票上之「張管仲」印文相同，且張管仲之子
      女丙○○、甲○於原審已自承該存證信函上之印文為其父張管仲所有，足證系
      爭二紙本票確為張管仲所發云云，然查前揭存證信函係被上訴人所提出，而丙
      ○○、甲○非張管仲本人，對於有無寄發該紙存證信函及用印其上，自非清楚
      ，如他人有心偽造，必有其類似之處，一時要張管仲之子女辨明，自有困難，
      嗣經丙○○於原審審理中，發現其父生前所寄予案外人張華燃之員林郵局第一
      四三一號存證信函，經印文比對結果，發現與該一五八一號存證信函上之印文
      有異，即予否認第一五八一號存證信函上「張管仲」印文非其父所有（原審卷
      第七十四、七十五、八十頁）。其第一四三一號存證信函上之「張管仲」印文
      ，經原審送請內政部警政署刑事署察局鑑驗結果，確與本票上「張管仲」印文
      不同，有該局鑑驗通知附卷可考（原審卷第九十三頁），亦即與第一五八一號
      存證信函「張管仲」之印文不同，則丙○○指稱前開第一五八一號存證信函、
      及系爭本票二紙均係遭人偽造，應可採信。
四、綜合前述，系爭二張本票確非上訴人之父張管仲所簽發，此部分經台灣高等法院
    台中分院詳為調查後，以八十八年度重上更(二)字第八０號判決被上訴人戊○○共
    同偽造有價證券有罪，嗣經最高法院於八十九年十月五日，以八十九年度台上字
    第五八三七號判決駁回被上訴人戊○○之上訴確定，與本院所認定結果相同。從
    而，上訴人抗辯系爭本票非其被繼承人張管仲所簽發，自屬可信，被上訴人主張
    依票據債務，請求上訴人給付票款，為無理由，不應准許。其假執行之聲請亦失
    所附麗，應併予駁回。原審判命上訴人應連帶給付被上訴人二百四十萬元及自八
    十年十月二十九日起至清償日止，按年息百分之六計算之利息，並為假執行之宣
    告，自有未洽。上訴意旨指摘原判決不當，求予廢棄改判，為有理由。自應由本
    院予以改判，如主文第二項所示。
五、按假執行之宣告，因就本案判決或該宣告有廢棄或變更之判決，自該判決宣示時
    起，於廢棄或變更之範圍內，失其效力；法院廢棄或變更宣告假執行之本案判決
    者，應依被告之聲明，將其因假執行或因免假執行所為給付及所受損害，於判決
    內命原告返還及賠償，被告未聲明者，應告以得為聲明，民事訴訟法第三百九十
    五條第一項、第二項定有明文。本件被上訴人經原審判決勝訴後，以該判決為執
    行名義，向本院民事執行處聲請假執行，並經拍賣上訴人之不動產，於八十一年
    八月三日受有二百十五萬二千五百十五元之分配款，此經本院調閱該執行卷宗核
    對屬實，原審判決既經廢棄，揆諸前揭規定，其假執行之宣告自應失其效力，上
    訴人請求被上訴人返還其因假執行所受損害，即二百十五萬二千五百十五元之分
    配款及八十一年八月三日起至清償日止，按年息百分之五計算之利息，為有理由
    ，應予准許，爰由本院判決如主文第三項所示。
結論：本件上訴為有理由，並依民事訴訟法第四百三十六條之一第三項、第四百五十
條、第四百六十三條、第三百八十五條第一項前段、第七十八條，判決如主文。
中      華      民      國    九十      年      六      月    二十八    日
                              民事第一庭
~B審判長法官  李端季
~B法      官  胡文傑
~B法      官  蕭文學
右為正本證明與原本無異。
中      華      民      國    九十      年      六      月    二十八    日
~B      書記官   葉春涼


司法院資訊處製作；財團法人民間司法改革基金會備份。
